【裁判字號】    99,訴,411
【裁判日期】    990518
【裁判案由】    清償借款
【裁判全文】
臺灣臺中地方法院民事判決               99年度訴字第411號
原      告  國泰人壽保險股份有限公司
法定代理人  丙○○
訴訟代理人  甲○○
            乙○○
被      告  丁○○
訴訟代理人  吳紹貴律師
            蘇志淵律師
上列當事人間請求清償借款事件，本院於民國99年5月4日言詞
辯論終結，判決如下：
    主      文
被告應給付原告新臺幣壹佰參拾陸萬伍仟肆佰柒拾貳元，及其中
新臺幣壹佰貳拾玖萬參仟伍佰參拾捌元自民國九十三年十二月十
一日起至清償日止，按年息百分之八點六二五計算之利息，暨自
民國九十年十二月六日起至清償日止，按上開利率百分之二十計
算之違約金。
原告其餘之訴駁回。
訴訟費用由被告負擔十分之九，餘由原告負擔。
本判決於原告以新臺幣肆拾伍萬伍仟壹佰元為被告供擔保後，得
為假執行；但被告如以新臺幣壹佰參拾陸萬伍仟肆佰柒拾貳元為
原告預供擔保後，得免為假執行。
原告其餘假執行之聲請駁回。
    事實及理由
甲、程序事項：
    按起訴狀送達後，原告不得將原訴變更或追加他訴，但或擴
    張或減縮應受判決事項之聲明者，不在此限。民事訴訟法第
    255 條第1項第3款定有明文。本件原告起訴原請求被告給付
    新臺幣（下同）1,365,472元及自民國90年12月6日起至清償
    日止，按年息8.625%計算之利息，暨按上開利率20% 計算之
    違約金。嗣於99年5月4日減縮為請求被告給付1,365,472 元
    ，及其中1,293,538元自90年12月6日起至清償日止，按年息
    8.625% 計算之利息，暨按上開利率20%計算之違約金。查原
    告上開請求核屬減縮應受判決事項之聲明，核諸首揭規定，
    自無不合，應予准許，合先敘明。
乙、實體事項：
一、原告起訴主張：緣訴外人（即借款人）張貴全邀同被告為連
    帶保證人，於87年1月15日向原告借款200萬元，約定借款期
    限至107年1月15日止，借款利息按年息9%計付利息，並同意
    依原告於每年3月及9月或因國內外情勢變遷所定新利率計付
    利息，並自借款日起以1個月為1期，每滿1 個月攤還部份本
    金及其餘額計算之利息，如有1 期未如期給付，即喪失分期
    攤還之權利，全部借款視為到期，應即一次清償全部債務。
    詎張貴全自88 年6月15日起即未依約給付，經原告屢次催告
    均置之不理，原告嗣聲請拍賣抵押物以清償債務，經計算至
    90年12月5日止，原告債權尚有1,365,472元未獲清償，依約
    定張貴全已喪失分期攤還權利及一切期限利益，亦即清償期
    限視為屆至，張貴全應負一切清償之責。本件被告為張貴全
    向原告借款之連帶保證人，爰依消費借貸及連帶保證之法律
    關係，請求被告給付本金及遲延利息暨違約金等語。並聲明
    ：被告應給付原告1,365,472元，及其中1,293,538元自90年
    12 月6日起至清償日止，按年息8.625%計算之利息，暨按上
    開利率20%計算之違約金。原告並願供擔保，請准宣告假執
    行。
二、被告則以：原告本件請求之利息暨違約金，僅就其向法院聲
    請支付命令前5 年內之部分有請求權，逾期部分之請求權均
    因時效經過而消滅，自不得再向被告主張等語，資為抗辯。
    並聲明：原告之訴駁回。如受不利之判決，並願供擔保，請
    准宣告免為假執行。
三、兩造不爭之事實：
    原告主張之事實，業據其提出與其所述相符之借據、約定書
    及臺灣南投地方法院民事執行處90年執字第2237號強制執行
    金額計算書分配表影本等件為證，並為被告所不爭執，堪信
    為真實，應可採為判決之基礎。
四、兩造爭執之點：
(一)、原告之利息及違約金請求有無部分罹於時效？
(二)、原告得請求被告給付之金額為多少？
五、本院之判斷：
    按請求權，因15年間不行使而消滅；利息、紅利、租金、贍
    養費、退職金及其他1年或不及1年之定期給付債權，其各期
    給付請求權，因5 年間不行使而消滅。消滅時效，自請求權
    可行使時起算；消滅時效，因起訴而中斷；依督促程式，聲
    請發支付命令，與起訴有同一效力；民法第125條前段、第1
    26條、第128條、第129條第1項第3款、第2項第1款分別定有
    明文。次按違約金之約定，為賠償給付遲延所生之損害，於
    債務人給付遲延時，債權人始得請求，既非定期給付之債務
    ，其時效為15年而非5年，此有最高法院96年度台簡上字第2
    5號、95年度台上字第633號裁判要旨可資參照。經查：本件
    原告於98年12月10日對被告聲請核發支付命令，此有本院98
    年度司促字第54374 號支付命令案件收文章所蓋之日期在卷
    可憑。原告自90年12月6日起至93 年12月10日止之利息請求
    權，距其聲請支付命令之日已超過5 年，罹於消滅時效，被
    告得以時效作為抗辯，拒絕給付；原告自93年12月11日起之
    利息請求權，尚未罹於消滅時效。是原告僅得請求自93年12
    月11日起至清償日止，按年息8.625%計算之利息，逾此部分
    之請求因罹於時效，自不應准許。另就原告請求之違約金部
    分，自90 年12月6日起至聲請支付命令之日，尚未罹於15年
    之消滅時效，被告就違約金部分為時效抗辯，自不足採。
六、綜上所述，原告依消費借貸及連帶保證之法律關係，請求被
    告給付1,365,472元，及其中1,293,538元自93年12月11日起
    至清償日止，按年息8.625% 計算之利息，暨自90年12月6日
    起至清償日止，按上開利率20% 計算之違約金，為有理由。
    逾此部分之請求，則無理由，應予駁回。兩造均陳明願供擔
    保聲請宣告假執行、免為假執行，原告勝訴部分經核於法並
    無不合，爰各酌定相當擔保金額均准許之，至於原告敗訴部
    分，其假執行之聲請，亦失所附麗，應併予駁回。
七、訴訟費用負擔之依據：民事訴訟法第79條。
中    華    民    國    99    年     5    月    18    日
                  民事第四庭          法  官  洪堯讚
一、右為正本係照原本作成。
二、如不服本判決，應於判決送達後20日內，向本院提出上訴狀
    。（須按他造當事人之人數附繕本）。
三、提起上訴，應以上訴狀表明(一)對於第一審判決不服之程度，
    及應如何廢棄或變更之聲明，(二)上訴理由（民事訴訟法第
    441條第1項第3款、第4款），提出於第一審法院。
中    華    民    國    99    年     5    月    19    日
                                      書記官

司法院資訊處製作；財團法人民間司法改革基金會備份。
